臺灣新北地方法院刑事判決
110年度智易字第35號
公  訴  人  臺灣新北地方檢察署檢察官
被      告  吳苙穎



選任辯護人  范翔智律師（法律扶助律師）
上列被告因違反著作權法案件，經檢察官提起公訴（110年度偵
字第3873號），本院判決如下：
    主  文
甲○○犯著作權法第九十二條擅自以公開傳輸之方法侵害他人之著
作財產權罪，處拘役拾日，如易科罰金，以新臺幣壹仟元折算壹
日。
    事  實
一、甲○○知悉如附表編號1至2、4至9之「時間寵愛保養品」等商
    品圖片（出處詳如附表所示），係雲山國際生技股份有限公
    司（下稱雲山公司）享有著作財產權之攝影著作，未經雲山
    公司之同意或授權，不得擅自以公開傳輸之方法，侵害其著
    作財產權，竟自民國108年4月起至109年11月9日前警通知其
    到案說明日止，基於擅自以公開傳輸之方法侵害他人著作財
    產權之犯意，未經雲山公司同意或授權，在蝦皮購物網站，
    持續在其蝦皮帳號「mimiwu510」之賣場上，刊登販賣上開
    商品圖片，用以招攬、吸引不特定網路買家於觀看上開商品
    圖片後，向其下標購買雲山公司商品，而以此公開傳輸之方
    法侵害雲山公司之著作財產權。嗣經雲山公司人員於108年1
    1月間起瀏覽蝦皮購物網站察覺有異，並報警處理，始循線
    查悉上情，。
二、案經雲山公司訴由內政部警政署保安警察第二總隊報請臺灣
    新北地方檢察署檢察官偵查起訴。
    理  由
一、證據能力：
　㈠按被告以外之人於審判外之言詞或書面陳述，除法律有規定
    者外，不得作為證據。又被告以外之人於審判外之陳述，雖
    不符同法第159條之1至第159條之4之規定，但經當事人於審
    判程序同意作為證據，法院審酌該言詞陳述或書面陳述作成
    時之情況，認為適當者，亦得為證據；而當事人、代理人或
    辯護人於法院調查時，知有該等不符合同法第159條之1至第
    159條之4之不得為證據之情形，而未於言詞辯論終結前聲明
    異議者，視為有前項之同意，刑事訴訟法第159條第1項、第
    159條之5分別定有明文。查本判決後述所引用被告以外之人
    於審判外之陳述，被告及其辯護人於本院準備及審判程序中
    均未爭執其證據能力（見本院卷第84頁、第148頁、第186頁
    至第187頁），且迄至言詞辯論終結前亦未聲明異議，本院
    審酌上開證據作成時之情況，並無違法不當或證明力明顯過
    低之瑕疵，認為以之作為證據應屬適當，揆諸前揭規定，自
    均有證據能力。
　㈡另本院後述所引用之其餘非供述證據，經本院依法當庭提示
    令其辨認外，復無證據足證係公務員違背法定程序所取得，
    且當事人亦未表示反對意見，而為證明本案犯罪事實所必要
    ，亦得作為本案證據。
二、認定事實所憑之證據及理由：
　　訊據被告甲○○固坦承於事實欄一所示期間，在未得告訴人雲
    山公司同意或授權下，其有在其個人蝦皮帳號「mimiwu510
    」之賣場上，刊登如附表編號1至2、4至9之「時間寵愛保養
    品」等商品圖片，用以招攬、吸引不特定網路買家於觀看上
    開商品圖片後，向其下標購買該等保養品商品等節，惟矢口
    否認有何違反著作權法犯行，辯稱：我當時以為我是幫助雲
    山公司銷售產品之展銷人員，我覺得它的產品真的很好用，
    所以我才會持續刊登銷售給客戶，雲山公司並沒有通知我不
    做了。警察通知我後，我就將上開商品圖片下架了云云。辯
    護人則為被告辯稱：被告於107年7、8月間為雲山公司之傳
    銷人員，被告當時為提升業績及後續排班需求，才會另開設
    網路賣場並使用上開商品圖片銷售該等保養品商品，且依證
    人丙○○之證述可知，雲山公司乃鼓勵員工私下建立與顧客的
    關係以拓展業績，故被告在網路上刊登上開商品圖片時，並
    無侵害著作權之犯意，雲山公司因被告之銷售行為獲利後卻
    反過來告被告，實屬不公云云。經查：
　㈠被告於107年7、8月間，為受雲山公司聘請之在屈臣氏賣場展
    銷雲山公司有關時間寵愛保養品商品之展銷人員，後續其
　　有於事實欄一所示期間，在未得告訴人雲山公司同意或授權
    下，在其個人蝦皮帳號「mimiwu510」之賣場上，持續刊登
    如附表編號1至2、4至9之「時間寵愛保養品」等商品圖片，
    用以招攬、吸引不特定網路買家於觀看上開商品圖片後，向
    其下標購買該等保養品商品，而上開商品圖片之著作財產權
    係由雲山公司享有之事實，業據被告於警詢、偵訊、本院準
    備程序及審理中均供認不諱（見偵卷第4頁至第6頁、第26頁
    至第27頁、本院卷第82頁至第83頁、第187頁至第201頁），
    並據告訴人雲山公司於偵查中之代理人柯宗賢律師於警詢時
    指述在卷（見偵卷第7頁至第9頁），且有被告蝦皮帳號「mi
    miwu510」賣場之網頁紀錄、申請人基本資料、如附表所示
    之商品圖片及檔案（見偵卷第10頁至第17頁、第18頁至第20
    頁、第21頁、偵卷證物袋、本院卷第89頁、第93頁至第97頁
    、第101頁至第103頁），以及雲山公司110年11月18日（指
    具狀日期，下同）刑事陳報狀及檢附之著作權授權同意書、
    被告之108年度綜合所得稅結算申報稅額試算通知書、七月
    預定表、雲山公司7月出勤紀錄表（見本院卷第111頁至第11
    3頁、偵卷第29頁、第30頁、第33頁），此部分之事實，首
    堪認定。
  ㈡另有關被告在雲山公司擔任展銷人員之實際時間，參以證人
    即時任雲山公司北區業務間展銷督導丙○○於本院審理中證稱
    ：我先前任職在雲山公司，擔任北區業務間展銷督導，我從
    108年起就離職，在雲山公司大約待了3年多。因為我與被告
    以前是別間公司的同事，知道她有不錯的銷售經驗，所以我
    於107年間就找被告來擔任雲山公司的展銷人員，以日薪計
    薪，另外會有目標達成獎金，也就是業績獎金。展銷人員會
    先給我她可以上班的日數時間，我就依此排月班表，如果展
    銷人員有一定的業績，也可以臨時排班。我忘記被告當時任
    職多久，有超過1個月。我記得她在我離職後就也沒做了等
    語（見本院卷第169頁至第171頁、第173頁至第175頁、第17
    7頁、第182頁至第183頁），核與被告於本院審理中供稱：
    我擔任雲山公司展銷人員的期間，最主要是在107年左右，1
    08年初應該也還有，但總月份我沒有印象。一開始是用月排
    班的方式，但我後來的上班模式是我確定有業績時，我才跟
    業務排上班，也就是臨時增減班那種。我提出的雲山公司月
    出勤表就是我有擔任雲山公司展銷人員期間的月出勤表，班
    比較多在107年左右，2、3月份的月出勤表應該是108年的，
    109年應該就沒有如上述在雲山公司上班的模式等語（見本
    院卷第187頁至第189頁、第191頁至第195頁），大致相符，
    堪認被告在雲山公司擔任展銷人員的期間，除有前期之經主
    管排月班表而按表出勤的模式外，另有後期之未排月班表，
    但被告可確認有業績時，以此向主管報請排班而臨時增班的
    兩種出勤模式，整體時間約落在107年至108年初之間。再佐
    以被告提出雲山公司7月、10月、12月、2月、3月之月出勤
    表（見偵卷第31頁至第35頁），於店章欄均業經簽名或蓋章
    認可，堪認被告確有於該等時間到指定賣場展銷雲山公司商
    品，又該等出勤表雖僅記載月份而未記載年份，但參以證人
    丙○○與被告前述之被告大約任職期間，以及雲山公司於110
    年11月18日刑事陳報狀所載被告於107年7、8月曾駐點在屈
    臣氏擔任兼職展銷人員等語（見本院卷第111頁），足可推
    知被告於107年7月、8月擔任雲山公司展銷人員期間，應即
    係其所謂前階段之主管排月班表而按表出勤模式，後續至10
    8年3月止則即係被告所謂確定有業績時臨時增班出勤模式。
    故被告在雲山公司擔任展銷人員期間，應約係自107年7月起
    至108年3月止，其後即自108年4月起則未有任何證據可佐證
    被告有再擔任雲山公司展銷人員。
  ㈢另參以證人丙○○於本院審理中證稱：雲山公司聘請展銷人員
    時，基本上是在固定的賣場展銷，但如有熟客或是有些顧客
    要個人訂購，可以私下行銷。雲山公司希望可以建立顧客關
    係，只要客人有任何需求，可以用LINE或電話等方式下單，
    展銷人員購買後再出貨給客人。雲山公司有授權員工使用公
    司商品圖片，沒有用公文，是口述的，授權範圍包含展銷人
    員，沒有禁止展銷人員使用商品圖片的政策。雲山公司後來
    有提過可以讓展銷人員透過網路社群或其他平台進行銷售，
    被告在職期間就有這種銷售模式了，但我不確定我有無直接
    跟她說過可以在網路上行銷雲山公司產品等語（見本院卷第
    171頁至第173頁、第176頁至第177頁）。是依證人丙○○前揭
    證詞可知，雲山公司聘請展銷人員銷售商品時，雖係請展銷
    人員在指定實體賣場駐點展銷，但為拓展客源及拉攏顧客，
    亦同意展銷人員另以網路社群或平台、電話等多元方式私下
    進行行銷，且同意員工得使用商品圖片等情。則被告基於雲
    山公司展銷人員之身分，在其於107年7月、8月任職雲山公
    司展銷人員期間，基於促銷雲山公司商品之目的，使用雲山
    公司商品圖片在網路賣場上銷售，其使用雲山公司商品圖片
    時之主觀心態上既係以雲山公司員工為自居，且使用雲山公
    司商品圖片之目的亦未超脫雲山公司聘請其進行展銷雲山公
    司商品之範圍，縱被告在取用雲山公司商品圖片時，未先向
    雲山公司請示而取得其同意或授權，但其當時既心認係雲山
    公司之員工並在雲山公司聘請目的範圍內從事行銷雲山公司
    商品，且其使用商品圖片用以吸引顧客購買雲山公司商品，
    亦未挪作個人用途，尚難認其存有侵害雲山公司著作財產權
    之犯意。至於被告於107年8月後至108年3月間，實際上亦有
    擔任雲山公司展銷人員，業如前述，此時被告雖已非按照月
    班表出勤，而係先取得業績後再與當時主管人員協商排班，
    但可見被告與當時雲山公司主管人員有一定之默契，亦認同
    此一增班模式，是此段期間仍應認被告有雲山公司員工身分
    ，而仍在為雲山公司展銷商品，而不具侵害雲山公司著作財
    產權之犯意。惟被告於108年4月起既未再擔任雲山公司展銷
    人員，已乏可繼續使用雲山公司商品圖片之身分與權源，卻
    仍在未得雲山公司同意或授權下繼續使用雲山公司商品圖片
    在網路行銷雲山公司商品，自具侵害雲山公司著作財產權之
    犯意，是被告違法公開傳輸之時間應可特定為係其已不再從
    事雲山公司駐點展銷人員之108年4月起至109年11月9日前警
    通知被告到案說明日止，起訴書所載公開傳輸之犯罪期間應
    更正如上。
  ㈣被告雖辯稱因其從未接獲雲山公司解雇通知，其以為後來還
    有機會可以擔任雲山公司展銷人員販售雲山公司產品，才會
    持續在網路上販賣雲山公司商品云云。然查，被告自承其自
    105年後起即有擔任展銷人員的經歷（見本院卷第199頁至第
    ），故依其個人工作經驗當可知悉此類展銷人員非屬正式之
    正職工作，乃因應公司需求而生之具臨時性、機動性而非長
    期穩定之工作，縱然被告於107年8月後至108年3月間與雲山
    公司有前述之臨時增班擔任展銷人員情形，但於此之後之10
    8年4月起至109年11月19日前為警通報時之此段期間，客觀
    上被告已長期未擔任雲山公司展銷人員職務，已非如辯護意
    旨所指之有排班需求或業績壓力之狀況，被告亦自述此後其
    已改當其他公司之業務，並兼屈臣氏之工讀生，才會知道雲
    山公司商品之販售價格等語（見本院卷第189頁至第190頁）
    ，顯見被告實際上已另從事相類性質之工作，其於警詢時更
    稱自己「之前」為雲山公司員工等語（見偵卷第5頁反面）
    ，足見被告在上開其未再擔任雲山公司展銷人員期間，當已
    自知自己非雲山公司員工。且雲山公司又未曾表態有再續聘
    被告之意或實際上請被告繼續行銷之行為表示，被告實無從
    誤認自己仍具雲山公司員工或展銷人員之資格。況從證人丙
    ○○於本院審理中證稱：我是108年起就沒有在雲山公司任職
    ，我記得被告是在我離職後就也沒做雲山公司展銷人員等語
    （見本院卷第173頁、第177頁），可見證人丙○○亦知悉自其
    108年離職後，被告亦未再雲山公司任職之情況，故被告於1
    08年3月後既明知自己已非雲山公司員工，卻仍未得雲山公
    司同意或授權繼續使用雲山公司商品圖片在網路上行銷，自
    有侵害雲山公司著作財產權之犯意，被告前揭所辯，並不可
    採。另被告雖以其係按照雲山公司商品在屈臣氏檔期價格來
    銷售，有顧客下訂單後，其才會買下商品交貨給顧客，其並
    未賺取差價，雲山公司亦有獲得好處云云為辯，然縱被告所
    辯其銷售價格與屈臣氏通路一致為真，但此段期間，被告顯
    仍在屈臣氏賣場工作並兼任相類性質之業務，其在網路上繼
    續銷售非其兼職公司之雲山公司商品，毋寧係在開拓及維護
    其個人客源及增加其所服務屈臣氏賣場之業績，有為其個人
    牟利之意，而非單純係為雲山公司服務，是其此部分所辯，
    仍不足作為其在不具雲山公司員工身分後，繼續使用雲山公
    司商品圖片以行銷之正當理由。
  ㈤綜上所述，本案事證明確，被告犯行洵堪認定，其與辯護人
    所辯，仍非可採，應依法論科。
二、論罪科刑：
  ㈠公開傳輸，指以有線電、無線電之網路或其他通訊方法，藉
    聲音或影像向公眾提供或傳達著作內容，包括使公眾得於其
    各自選定之時間或地點，以上述方法接收著作內容，著作權
    法第3條第1項第10款定有明文。另擅自以公開傳輸之方法，
    侵害他人著作財產權罪之成立，只要未經著作權人授權，而
    將他人著作公開傳輸至網路上，使他人著作在網路上處於隨
    時可被公眾接觸之情形下，犯罪構成要件即已該當；不以事
    實上是否確有他人接觸為必要；於該非法公開傳輸之著作下
    架前，公眾既可持續接觸該著作，侵害著作權之犯罪行為即
    屬繼續，為繼續犯（最高法院110年度台上字第8號刑事判決
    意旨參照）。核被告甲○○所為，係犯著作權法第92條之擅自
    以公開傳輸之方法侵害他人著作財產權罪。被告自108年3月
    後之其已不再從事雲山公司駐點展銷人員時起，持續在其個
    人蝦皮賣場公開傳輸如附表編號1至2、4至9之「時間寵愛保
    養品」等商品圖片，侵害告訴人雲山公司之著作財產權，主
    觀上係基於單一之犯意，而以數個舉動接續反覆實施進行，
    於時間、空間上有密切關係，所侵害之法益復各相同，應構
    成接續犯僅論以包括一罪。
  ㈡爰以行為人之責任為基礎，審酌被告原為告訴人雲山公司兼
    職展銷人員，應知悉其不再從事雲山公司駐點展銷人員時，
    不得使用雲山公司商品圖片進行行銷，但其基於個人利益，
    仍繼續讓如附表編號1至2、4至9之「時間寵愛保養品」等商
    品圖片在其個人蝦皮網路賣場供人瀏覽，因而侵害雲山公司
    對上開圖片之公開傳輸權，自屬不該，考量被告前述本案犯
    罪之動機、目的、手段，其侵害著作財產權之數量與期間，
    規模非鉅，對雲山公司所造成之損害程度，兼衡被告無任何
    刑事前案紀錄，素行良好，有臺灣高等法院被告前案紀錄表
    各1份在卷可考（見本院卷第15頁），自述其學歷為高職畢
    業、在賣場工作及需單親扶養未成年子女及雙親，為中低收
    入戶之生活狀況（見本院卷第55頁、第204頁），犯後否認
    犯行，雖有意與雲山公司調解，但尚未能與之達成和解或賠
    償損害之犯後態度等一切情狀，量處如主文所示之刑，暨諭
    知如易科罰金之折算標準，以資懲儆。
三、不另為無罪諭知部分：　
　㈠公訴意旨另略以，被告基於擅自以重製及公開傳輸之方法侵
    害他人著作財產權之犯意，未經雲山公司同意或授權，侵害
    告訴人雲山公司如附表編號3所示之「時間寵愛保養品」商
    品圖片云云。然細觀卷附被告所經營之蝦皮賣場網頁頁面，
    在該等頁面上，並未看到被告有刊登如附表編號3所示商品
    圖片之情形（見偵卷第10頁至第17頁），被告雖於警詢中自
    承其蝦皮賣場有刊登上開附表編號3圖片之情形等語（見本
    院卷第5頁反面），但此部分僅屬被告單方對己不利之陳述
    或自白，並無相關網頁頁面或其他資料可佐證此部分之自白
    屬實，故此部分無法證明被告有不法重製及公開傳輸附表編
    號3商品圖片之行為，本應為無罪之諭知，惟此部分如成立
    犯罪，因此部分與被告上開有罪部分具一罪關係，爰不另為
    無罪之諭知。
　㈡公訴意旨另略以，被告係於107年7、8月間，在新北市板橋區
    四川路2段之居處，以手機連接網際網路，至網路上將如附
    表編號1至2、4至9商品圖片予以下載後，旋於蝦皮購物網站
    ，以帳號「mimiwu510」在其賣場，刊登販賣上開圖片商品
    之廣告，並上傳上開圖片供銷售商品使用，以此重製之方法
    侵害雲山公司之著作財產權云云。然查，被告於偵查中固坦
    承其有於107年7、8月至雲山公司官網下載上開商品圖片後
    ，刊登在其個人蝦皮賣場上，而有重製該等商品圖片之行為
    等語（見偵卷第27頁），惟其重製上開商品圖片時乃在被告
    任職雲山公司展銷人員之期間，其僅係基於其當時身分及工
    作內容使用雲山公司商品已達成其行銷雲山公司商品目的，
    應不具侵害雲山公司著作財產權之犯意，業如前述。至於公
    訴人雖謂證人丙○○證稱雲山公司有授權展銷人員使用公司商
    品圖片等語，與雲山公司110年11月18日刑事陳報狀主張不
    符，認證人丙○○證述不可採信云云，而雲山公司於該刑事陳
    報狀中固表示：「雖被告曾為本公司兼職人員，但本公司並
    未簽署任何著作權使用授權書給被告，被告沒有權利自網路
    任意下載本公司之圖片作為個人營利使用」等語（見本院卷
    第111頁），然觀雲山公司上開之意，僅係主張其未授權被
    告以個人營利目的使用雲山公司商品圖片，並未排斥或否定
    其他非個人營利目的，例如為雲山公司行銷之使用情況，此
    與證人丙○○所證稱雲山公司有同意員工使用商品圖片來行銷
    等語，並無牴觸，自難遽認證人丙○○所述有何不實。又被告
    雖係在其個人網頁賣場上刊登商品圖片以販售雲山公司商品
    ，而未表明係以雲山公司展銷人員身分進行銷售，但依被告
    所述其銷售流程，係客人於網頁下單後，其即在其駐點之屈
    臣氏賣場購買商品，再將商品與發票出貨與客人，是以貨品
    來源仍為被告當時所駐點展銷之賣場，僅係另新增以網路手
    法增加瀏覽率，並未超出雲山公司當時聘請被告擔任商品展
    銷人員之目的，則其主觀上既係為雲山公司之利益為行銷始
    使用雲山公司商品圖片，此與其他不具員工身分者擅自使用
    公司商品圖片之情形仍有所不同。是以被告於重製上開雲山
    公司商品圖片時，實際上既係基於展銷人員身分為促銷雲山
    公司商品始使用該等商品圖片，應不具侵害雲山公司著作財
    產權犯意。公訴意旨認被告涉及此部分以重製方法侵害他人
    著作財產權部分，依卷內現有事證上不足使本院形成此部分
    之有罪心證，不能證明被告犯罪，本應為無罪之諭知，惟此
    部分如成立犯罪，因與被告前開有罪部分具裁判上一罪關係
    ，爰不另為無罪之諭知，併此敘明。　　
據上論斷，應依智慧財產案件審理法第1條，刑事訴訟法第299條
第1項前段，著作權法第92條，刑法第11條前段，第41條第1項前
段，判決如主文。
本案經檢察官乙○○提起公訴，檢察官劉家瑜到庭執行職務。
中　　華　　民　　國　　111 　年　　3 　　月　　30　　日
                  刑事第九庭    法　官  林米慧
上列正本證明與原本無異。
如不服本判決，應於判決送達後20日內敘明上訴理由，向本院提
出上訴狀 (應附繕本) ，上訴於臺灣高等法院。其未敘述上訴理
由者，應於上訴期間屆滿後20日內向本院補提理由書「切勿逕送
上級法院」。
                                書記官　林惠敏
中　　華　　民　　國　　111 　年　　3 　　月　　30　　日
附錄本案論罪科刑法條全文：
著作權法第92條
擅自以公開口述、公開播送、公開上映、公開演出、公開傳輸、
公開展示、改作、編輯、出租之方法侵害他人之著作財產權者，
處3年以下有期徒刑、拘役，或科或併科新臺幣75萬元以下罰金
。
附表：
編號 商品圖片出處 對應被告蝦皮賣場網頁頁數 1 偵卷第18頁原圖附件5 偵卷第10頁網頁 2 偵卷第18頁原圖附件28 偵卷第10頁網頁 3 偵卷第18頁原圖附件6 無 4 偵卷第18頁原圖附件7 偵卷第12頁網頁 5 偵卷第19頁原圖附件29 偵卷第14頁網頁 6 偵卷第19頁原圖附件50 偵卷第14頁網頁 7 偵卷第19頁原圖附件30 偵卷第14頁網頁 8 偵卷第19頁原圖附件31 偵卷第16頁網頁 9 偵卷第20頁原圖附件32 偵卷第16頁網頁